【裁判字號】    98,裁,2971
【裁判日期】    981210
【裁判案由】    退休給與
【裁判全文】
最  高  行  政  法  院  裁  定
                                      98年度裁字第2971號
上  訴  人  甲  ○
訴訟代理人  孫志堅  律師
被 上訴 人  國防部
代  表  人  乙○○
上列當事人間退休給與事件，上訴人對於中華民國98年8月20日
臺北高等行政法院98年度訴字第1103號判決，提起上訴，本院裁
定如下：
    主  文
上訴駁回。
上訴審訴訟費用由上訴人負擔。
    理  由
一、按對於高等行政法院判決之上訴，非以其違背法令為理由，
    不得為之，行政訴訟法第242條定有明文。依同法第243條第
    1項規定，判決不適用法規或適用不當者，為違背法令；而
    判決有同條第2項所列各款情形之一者，為當然違背法令。
    是當事人對於高等行政法院判決上訴，如依行政訴訟法第24
    3條第1項規定，以高等行政法院判決有不適用法規或適用不
    當為理由時，其上訴狀或理由書應有具體之指摘，並揭示該
    法規之條項或其內容；若係成文法以外之法則，應揭示該法
    則之旨趣；倘為司法院解釋或本院之判例，則應揭示該判解
    之字號或其內容。如以行政訴訟法第243條第2項所列各款情
    形為理由時，其上訴狀或理由書，應揭示合於該條項各款之
    事實。上訴狀或理由書如未依此項方法表明，或其所表明者
    與上開法條規定不合時，即難認為已對高等行政法院判決之
    違背法令有具體之指摘，其上訴自難認為合法。
二、本件上訴人對於高等行政法院判決上訴，主張：上訴人係請
    求將原支領權人由鍾筱婷變更為上訴人，而非從新辦理支領
    半俸手續，其請求權時效應自上訴人請求當時起算，故應尚
    未逾越行政程序法第131條所定之5年時效。原判決以上訴人
    已逾5年時效，適用法律顯有錯誤；又原判決認陸海空軍軍
    官士官服役條例第36條第3項遺族欲請領半俸者，需以具備
    我國國籍為前提，顯係增加法律所無之限制，而有適用法規
    不當之違背法令；再者，原判決認信賴保護原則必以特定行
    政行為已對外發生法律效果為前提方可適用，其適用法律即
    屬不當，且有判決理由矛盾之違誤等語，為其理由。惟原判
    決認凡於行政程序法民國90年1月1日施行前，關於公法上請
    求權之時效期間，基於實體從舊原則，固無行政程序法第13
    1條第1項5年時效之適用，應類推適用民法第125條一般時效
    即15年之規定；惟此類推適用之時效期間，於行政程序法施
    行日（90年1月1日）起算，其殘餘期間較行政程序法第131
    條第1項所定5年時效期間為長者，即應自行政程序法施行日
    起適用行政程序法第131條第1項關於5年時效期間之規定，
    亦即原類推適用民法一般時效之15年期限，因行政程序法90
    年1月1日之施行，其消滅時效縱有逾5年時效，仍應於95年1
    月1日屆滿而時效消滅，並不得主張仍繼續類推適用民法第
    125條一般時效更長之規定。上訴人之配偶鍾生祈係於88年1
    月8日死亡，鍾生祈死亡後因上訴人未取得我國國籍，而由
    其女鍾筱婷辦理支領半俸權人，是上訴人若欲辦理支領配偶
    鍾生祈死亡後之半俸，自應於配偶鍾生祈88年1月8日死亡時
    辦理申請。惟其卻遲至97年9月11日，始向被上訴人申請更
    名支領配偶鍾生祈死亡後之半俸，顯已逾期。又於支領退休
    俸或膽養金軍官、士官死亡當時，遺族欲請領半俸者，除該
    軍士官自始即需具備我國國籍之資格外，其遺族亦需具備我
    國國籍，始符上開服役條例照拂軍士官及其遺族立法本旨。
    上訴人主張上開服役條例軍士官遺族，於請領半俸時不須具
    備我國國籍，暨上訴人自始未取得國籍，即無喪失或違反國
    籍法之問題等語，容有誤解，難謂被上訴人以本件應有中華
    民國國籍為前提之解釋，係增加該條例所無之限制，並無違
    反平等原則可言。再者，被上訴人人事參謀次長室88年6月7
    日易晨字第10354號書函係以「建議」上訴人採行之方式請
    領系爭半俸，並非以行政處分之方式為之，該建議是否採行
    ，決定權仍在上訴人，自難認有何信賴基礎可言等語，業已
    於理由中詳予論斷。上訴意旨雖以原判決違背法令為由，惟
    核其上訴理由，或係就原審取捨證據、認定事實之職權行使
    ，指摘其為不當，並就原審已論斷者，泛言未論斷，或就原
    審所為論斷，泛言其違背信賴保護原則或論理法則，而非具
    體表明合於不適用法規、適用法規不當、或行政訴訟法第24
    3條第2項所列各款之情形，難認對該判決之如何違背法令已
    有具體之指摘。依首開規定及說明，應認其上訴為不合法。
三、據上論結，本件上訴為不合法，依行政訴訟法第249條第1項
    前段、第104條、民事訴訟法第95條、第78條，裁定如主文
    。
中    華    民    國    98    年    12    月    10    日
                    最高行政法院第二庭
                        審判長法官  鍾  耀  光
                              法官  侯  東  昇
                              法官  黃  秋  鴻
                              法官  黃  淑  玲
                              法官  鄭  小  康
以  上  正  本  證  明  與  原  本  無  異
中    華    民    國    98    年    12    月    10    日
                              書記官  王  史  民


司法院資訊處製作；財團法人民間司法改革基金會備份。
